【裁判字號】    89,簡上,118
【裁判日期】    891213
【裁判案由】    債務人異議之訴
【裁判全文】
臺灣屏東地方法院民事判決  八十九年度簡上字第一一八號
    上  訴  人  甲○○
    訴訟代理人  丙○○
    被  上訴人  乙○○
右當事人間債務人異議之訴事件，上訴人對於中華民國八十九年八月十四日本院潮州
簡易庭八十九年度潮簡字第三三二號第一審判決提起上訴，本院判決如左：
    主      文
上訴駁回。
第二審訴訟費用由上訴人負擔。
    事      實
甲、上訴人方面：
一、聲明：求為判決（一）原判決廢棄。（二）本院八十九年度執字第六五三九號強
    制執行程序應予撤銷。
二、陳述：除與原審判決記載相同者茲予引用外，另稱：
(一)被上訴人於八十八年六月十七日經台灣高等法院高雄分院八十八年度訴字第五七
    號判決確定應給付上訴人新台幣（下同）五萬元及自八十八年三月十三日起至清
    償日止按週年利率百分之五計算之利息，而上訴人經本院八十八年度潮簡字第四
    ０三號判決確定應給付被上訴人五萬元，故上訴人爰依民法第三百三十四條之規
    定主張抵銷，並於八十九年六月十七日發函通知被告抵銷，依強制執行法第十四
    條之規定，原告自得提起異議之訴，訴請本院八十九年度執字第六五三九號強制
    執行程序應予撤銷。
(二)按民法第三百三十九條之立法意旨係在於禁止故意侵權行為人以其負擔之債務主
    張抵銷，因如許其抵銷，則債權人對於債務人可憑其債權，故意為侵權行為，以
    其所負擔之債務主張抵銷，然本件上訴人與被上訴人之債權，均係因同一傷害、
    公然侮辱，各對對造負擔損害賠償責任，如主張抵銷並無前開流弊，參諸最高法
    院三十二年度抗字第二四六號判例意旨，兩造相抵銷自屬有理。
三、証據：提出台灣高等法院高雄分院八十八年度訴字第五十七號判決、本院潮州簡
    易庭八十八年度潮簡字第四０三號判決各一件為証。
乙、被上訴人方面：
一、聲明：求為判決上訴駁回。
二、陳述：
    當時係互毆，是上訴人先動手打人。
    理      由
一、上訴人主張之事實，業據其提出台灣高等法院高雄分院八十八年度訴字第五十七
    號判決、本院潮州簡易庭八十八年度潮簡字第四０三號判決及抵銷通知等件為証
    ，並為被上訴人所不爭執，自堪信上訴人之主張為真實。
二、按因故意侵權行為而負擔之債，其債務人不得主張抵銷，民法第三百三十九條定
    有明文，本件兩造均主張係因互毆而各自起訴，判決結果各須賠償對造五萬元等
    情，有前開判決書在卷可稽，故上訴人對於被上訴人自為侵權行為人，依前開規
    定，因故意侵權行為而負擔之債，上訴人自不得主張抵銷，至上訴人雖引用高法
    院三十二年度抗字第二四六號判例以為佐証，惟其情形與本件不同，自難比附援
    引，故本件上訴人既不得主張抵銷，其對於被上訴人所負擔之債務尚未消滅，其
    據以提起債務人異議之訴，顯屬無據，應予駁回。原審為上訴人敗訴之判決，洵
    屬正當有據。上訴意旨指摘原判決為不當，求予廢棄改判，非有理由，其上訴應
    予駁回。
據上論結，本件上訴為無理由，依民事訴訟法第四百三十六條之一第三項、第四百四
十九條第一項、第七十八條，判決如主文。
中      華      民      國    八十九    年    十二    月      十三      日
                                    臺灣屏東地方法院民事第二庭
~B審判長法官  洪有川
~B法      官  賴秀雯
~B法      官  黃義成
右為正本係照原本作成。
本判決不得上訴。
~B法院書記官  徐建功
中      華      民      國    八十九    年    十二    月      十三      日


司法院資訊處製作；財團法人民間司法改革基金會備份。
